最高法院刑事判決　　　　　　九十六年度台上字第三三四○號
上　訴　人　甲○○
上列上訴人因強盜等罪案件，不服台灣高等法院台中分院中華民
國九十六年三月二十七日第二審判決（九十六年度上訴字第六○
九號，起訴案號：台灣台中地方法院檢察署九十五年度偵字第二
○九四四號、第二一四二四號、第二二二八六號、第二四○九五
號），提起上訴，本院判決如下：
    主  文
上訴駁回。
　　理　由
按刑事訴訟法第三百七十七條規定，上訴於第三審法院，非以判
決違背法令為理由，不得為之。是提起第三審上訴，應以原判決
違背法令為理由，係屬法定要件。如果上訴理由狀並未依據卷內
訴訟資料，具體指摘原判決不適用何種法則或如何適用不當，或
所指摘原判決違法情事，顯與法律規定得為第三審上訴理由之違
法情形，不相適合時，均應認其上訴為違背法律上之程式，予以
駁回。本件上訴人甲○○上訴意旨略稱：(一)、原審就上訴人之上
訴，未踐行準備程序，依刑事訴訟法第二百七十三條規定，顯然
罔顧上訴人之權益，上訴人所犯為七年以上重罪，是否過於草率
？(二)、綜觀上訴人之警詢筆錄及於偵審中之供述，證人蔡榮雄、
王阿鑾、江秋月、張群英、謝佩茵、乙○○之證詞，上訴人有何
構成刑法第三百二十八條之強盜行為？若依刑法第二十八條之規
定，上訴人是否僅達成「目的」而無實行強盜之「行為」？是否
僅因上訴人坦承犯罪而須承擔所有之「行為」？(三)、上訴人雖遭
台中市警察局第五分局誘捕到案，但上訴人基於對被害人之歉意
及悔意，不僅自白案情，且願接受法律制裁，換得如此重刑，情
何以堪？上訴人並非提議行搶之人，之所以坦承，是考慮犯罪後
之態度，卻被判重刑云云。
惟查：原判決綜核上訴人於警詢時及偵審中之自白，共同被告詹
義成（業經原審判刑確定）之證述，被害人蔡榮雄、王阿鑾、江
秋月、張群英、謝佩茵、乙○○之證詞，卷附贓物保管收據及扣
案之安全帽二頂等證據，並參酌全案其餘卷證資料，本於事實審
法院職權之推理作用，認定上訴人確有與詹義成共同持西瓜刀，
以強暴至使不能抗拒之方式，分別強盜蔡榮雄財物未遂及強盜王
阿鑾、江秋月、張群英、謝佩茵、乙○○等人財物既遂之犯行，
已詳細說明其理由。其採證認事，從形式上觀察，並無違背法令
之情形，上訴意旨對原審之論斷，究有何違背經驗法則或論理法
則等違法情形，亦未依據卷內資料為具體之指摘。且查：刑事訴
訟法第二百七十三條第一項第四款規定：法院得於第一次審判期
日前行準備程序，處理有關證據能力之意見。其立法意旨在於證
據能力有爭執時，允許法院先予調查，以節省勞費，避免耗費不
必要之審判程序。至於調查與否，法院有自由斟酌之權。上訴人
於偵查中及第一審時，均自白其有與詹義成共同強盜一次未遂及
五次既遂之犯行，對於第一審之判決，亦僅以量刑過重為其上訴
理由（見原審卷第二六頁反面），則原審以上訴人就卷內相關人
證、書證與物證等之證據能力均不爭執，而認無行準備程序之必
要，按之上開規定，自難遽指違法。又共同正犯，係在合同意思
範圍內相互利用他方行為，共同實行犯罪，自應對犯罪之全部事
實負責。故茍以自己犯罪之意思參與，縱所參與者非犯罪構成要
件之行為，仍無解於共同正犯之罪責。上訴人先後六次均由其提
供所有之西瓜刀及駕駛機車搭載詹義成，於尋覓下手對象後，即
由詹義成下車持該西瓜刀對蔡榮雄等被害人強盜財物，於未遂或
得手後，再乘坐上訴人駕駛之機車逃逸，雖上訴人實際上僅提供
兇器及駕駛機車搭載詹義成，而未持該西瓜刀對蔡榮雄等被害人
施以強暴劫財之行為，但既謀議在先，駕駛機車搭載詹義成尋覓
目標強盜及逃離現場於後，則其對於詹義成之上開強盜行為，自
應負共同正犯之罪責。再者，量刑輕重係屬事實審法院得依職權
自由裁量之事項，茍已斟酌刑法第五十七條各款所列情形，且未
逾法定刑度，即不得遽指為違法。原判決已說明其詳加斟酌上訴
人素行不佳，不思勞動生產，竟為滿足個人不良嗜好消費，即起
意強盜他人財物，共同以西瓜刀施強暴取人財物或使之交付，手
段兇殘，對被害人所造成之身體傷害、心理驚嚇俱屬非輕，嚴重
危害社會治安，暨其為累犯等情狀，以為科刑輕重標準之理由，
量定之刑罰，非唯未逾依累犯規定加重其刑後之法定刑度，且所
定強盜六罪（其中一罪為未遂）之執行刑（含竊盜部分）有期徒
刑十六年，亦遠較檢察官求處之有期徒刑三十年（含竊盜部分）
為低，自不能任意指為違法。上訴意旨，係以自己主觀之說詞，
對原判決已詳細說明之事項漫為單純之事實上爭辯，依首開說明
，自難認係適法之第三審上訴理由。其就強盜部分之上訴違背法
律上程式，應予駁回。另按刑事訴訟法第三百七十六條所列各罪
之案件，經第二審判決者，不得上訴於第三審法院，法有明文。
本件上訴人所犯竊盜罪部分，原審係依刑法第三百二十條第一項
論處罪刑，核屬刑事訴訟法第三百七十六條第二款之案件。依上
開說明，既經第二審判決，自不得上訴於第三審法院，上訴人竟
復提起上訴（上訴理由狀對竊盜部分已敘述不服之理由），顯為
法所不許。其此部分之上訴為不合法，亦應予駁回。
據上論結，應依刑事訴訟法第三百九十五條前段，判決如主文。
中　　華　　民　　國　九十六　年　　六　　月　二十二　日
                      最高法院刑事第十庭
                          審判長法官  謝　俊　雄
                                法官  陳　世　雄
                                法官  魏　新　和
                                法官  吳　信　銘
                                法官  徐　文　亮
      本件正本證明與原本無異
                                      書  記  官
中　　華　　民　　國　九十六　年　　六　　月　二十六　日
                                                Ａ
